【裁判字號】    95,上訴,932
【裁判日期】    950803
【裁判案由】    毒品危害防制條例
【裁判全文】
臺灣高等法院臺中分院刑事判決         95年度上訴字第932號
上  訴  人
即  被  告  甲○○
上列上訴人因毒品危害防制條例案件，不服臺灣苗栗地方法院94
年度簡上字第68號中華民國95年3月9日第一審判決（聲請簡易判
決處刑案號：臺灣苗栗地方法院檢察署93年度毒偵字第1592號；
移送併辦案號：台灣台中地方法院檢察署94年度毒偵字第5740、
6618號），提起上訴，及由台灣台中地方法院檢察署移送併案審
理（95年度毒偵字第1952號），本院判決如下：
    主  文
原判決撤銷。
甲○○連續施用第一級毒品，累犯，處有期徒刑壹年貳月；扣案
之海洛因拾包（驗餘合計淨重拾壹點肆柒公克、空包裝重參點壹
壹公克）、參包（驗餘合計淨重陸點參貳公克，空包裝總重零點
捌壹公克）沒收銷燬之。又連續施用第二級毒品，累犯，處有期
徒刑拾月；扣案之安非他命貳包（毛重肆點肆公克）、貳包（毛
重貳點捌壹公克）沒收銷燬之。應執行有期徒刑壹年拾月。扣案
之海洛因拾包（驗餘合計淨重拾壹點肆柒公克、空包裝重參點壹
壹公克）、參包（驗餘合計淨重陸點參貳公克，空包裝總重零點
捌壹公克）、安非他命貳包（毛重肆點肆公克）、貳包（毛重貳
點捌壹公克），均沒收銷燬之。
    事  實
一、甲○○曾於民國90年間因施用第一級、第二級毒品案件，經
    本院分別判處有期徒刑8月及7月，應執行有期徒刑1年2月確
    定；又於91年間因贓物案件，經臺灣臺中地方法院判處有期
    徒刑8 月確定；前開兩案經接續執行後，於92年12月17日假
    釋出監，至93年3月21 日假釋縮刑期滿未經撤銷，以已執行
    完畢論。又於90年間曾因施用毒品案件，經台灣台中地方法
    院裁定送觀察勒戒後，因有繼續施用毒品傾向，復經台灣台
    中地方法院裁定令入戒治處所強制戒治，於91年6月27日執
    行完畢釋放出監。
二、詎甲○○仍不思悔改，於前強制戒治執行完畢釋放後5年內
    ，復基於施用第一級毒品海洛因之概括犯意，自93年5月間
    某日起至94年10月30日下午某時止（不包括下述被查獲至釋
    放前之期間），在其位於台中縣豐原市○○里○○路國民新
    村164號住處、台中市○○路87巷82號6樓2室居處、苗栗縣
    苗栗市不詳友人處及台中市○○街20巷20號3樓之友人梁世
    忠家中，以將第一級毒品海洛因摻入香菸內，點火加以吸食
    之方式，連續施用第一級毒品海洛因多次，平均約1星期施
    用1次；又承上開施用第一級毒品之概括犯意，於95年4月17
    日22時許，在台中縣豐原市○○路737巷49號，以同上方式
    再施用海洛因一次。另基於施用第二級毒品甲基安非他命之
    概括犯意，自93年5月間某日起至94年10月30日下午某時止
    （不包括下述被查獲至釋放前之期間），在上開處所，以將
    第二級毒品安非他命置於鋁箔紙上，燒烤使成氣體後加以吸
    食之方式，連續施用第二級毒品甲基安非他命多次，平均約
    1星期施用1次；又承上開施用第二級毒品之概括犯意，於95
    年4月17日，在台中縣豐原市○○路737巷49號，以同上方式
    又施用安非他命一次。嗣於：
    1.93年12月20日18時至18時30分許，在臺中市○○路87巷82
      號地下室停車場為警查獲（ 下稱第1次查獲），並在該處
      及臺中市○○路87巷82號6樓2室居處，共扣得甲○○持有
      之海洛因10包（ 驗餘合計淨重11.47公克，空包裝重3.11
      公克）、安非他命2包（毛重4.4公克）。另扣得「愷他命
      」一包（驗餘淨重0.32公克）、分裝空袋4包、電子磅秤1
      個（均與施用第1、2級毒品無關）。甲○○經警報請偵辦
      後，於93年12月21日下午6時7分經檢察官訊畢後諭知請回
      而釋放。
    2.又於94年8月30日21時許， 在臺中市○區○○○街71號前
      為警查獲（下稱第2次查獲）， 並扣得案外人李明東所有
      與甲○○施用毒品無關之海洛因ㄧ包（驗餘淨重0.32公克
      ）及安非他命1包，經警移送偵辦後，於94年8月31日下午
      4時48分經檢察官訊畢後諭知交保而釋放。
    3.再於94年10月31日17時10分許，經警持搜索票至其友人梁
      世忠位於 台中市○○街20巷20號3樓住處執行搜索時，剛
      好甲○○在場，經其同意採尿送驗而查獲（ 下稱第3次查
      獲）。
    4.復於95年4月17日22時20分許，在台中縣豐原市○○路737
      巷49號前為警查獲（ 下稱第4次查獲），並在其隨身皮包
      內扣得其持有之海洛因三包（驗餘合計淨重6.32公克，空
      包裝總重0.81公克）、安非他命二包（毛重2.81公克）。
三、案經台中縣警察局和平分局報請台灣苗栗地方法院檢察署檢
    察官聲請簡易判決處刑，及台中市警察局、台中縣警察局移
    送台灣台中地方法院檢察署檢察官偵查後，移請原審併案審
    理；暨台中縣警察局豐原分局報請台灣台中地方法院檢察署
    檢察官偵查後，函請本院併案審理。
    理  由
一、上訴人即被告甲○○經合法傳喚，無正當理由不到庭，據其
    前於原審、偵查及警詢所供，其對於上開連續施用第一級毒
    品、連續施用第二級毒品之犯行，均坦認不諱。且被告先後
    四次被查獲時經警採尿送驗結果，均呈嗎啡及甲基安非他命
    陽性反應，此有詮昕科技股份有限公司94年1月12日及94年
    11月9日出具之濫用藥物尿液檢驗報告（報告編號：0000000
    0、4B040010）、 中山醫藥大學附設醫院藥物濫用檢測中心
    94年9月8日之確認檢驗結果報告（流水號：0000000）、中
    山醫藥大學附設醫院檢驗科藥物檢測中心95年4月27日確認
    檢驗結果報告（流水號：0000000）、台中縣警察局和平分
    局委託鑑驗尿液代號與真實姓名對照表、尿液代號與真實姓
    名對照表、台中市警察局刑警隊委託檢驗尿液代號與真實姓
    名對照表、台中縣警察局豐原分局偵辦毒品案件代號與真實
    姓名對照表各一份在卷可稽。復有第一次查獲時所查扣之海
    洛因10包（另一包係「愷他命」與施用第1、2級毒品無關）
    、安非他命2包（毛重4.4公克），第四次查獲時扣押之海洛
    因3包、安非他命2包（毛重2. 81公克）等物扣押可證。而
    第一次查獲之白粉10包，經送法務部調查局鑑定結果，均含
    有海洛因成分，驗餘合計淨重11.47公克（空包裝重3.11公
    克），第四次查獲之白粉三包，經送法務部調查局鑑定結果
    ，亦均含有海洛因成分，驗餘合計淨重6.32公克（空包裝總
    重0.81公克），此有該局鑑定通知書二份在卷可稽（見本院
    卷第25、49頁），足徵被告自白與事實相符，堪予憑採。次
    查，被告曾於90年間因施用毒品案件，經台灣台中地方法院
    裁定送觀察勒戒後，因有繼續施用毒品傾向，復經台灣台中
    地方法院裁定令入戒治處所強制戒治，於91年6月27日執行
    完畢釋放出監等情，有臺灣高等法院被告前案紀錄表在卷足
    憑，被告顯係於受強制戒治執行完畢釋放後，5年內再犯毒
    品危害防制條例第10條第1、2項之罪，依同條例第23條第2
    項規定，應依法追訴。綜上所述，本件被告犯罪事證明確，
    其犯行洵堪認定，自應依法論科。
二、查我國刑法業以中華民國九十四年二月二日總統華總一義字
    第09400014901號令修正公布第1～3、5、10、11、15、16、
    19、25～27、第四章章名、28～31、33～38、40～42、46、
    47、49、51、55、57～59、61～65、67、68、74～80、83～
    90、91-1、93、96、98、99、157、182、220、2 22、225、
    229-1、231、231-1、296-1、297、315-1、315-2、316、34
    1、343條條文；增訂第40-1、75-1條條文；刪除第56、81、
    94、97、267、322、327、331、340、345、350條條文 ；並
    自九十五年七月一日施行。被告行為後，其應適用之相關法
    律已有變更，茲就與本案適用有關之條文，比較說明如下：
  (一)累犯部分：
    本案被告所犯毒品危害防制條例第十條第一項之施用第一級
    毒品罪及同條第二項之施用第二級毒品罪，不論依照修正前
    刑法第四十七條或修正後刑法第四十七條第一項規定，被告
    均成立累犯，應逕適用被告行為時之修正前刑法第四十七條
    累犯之規定。
  (二)連續犯部分：
    本件被告連續施用第一級毒品海洛因、第二級毒品安非他命
    ，因其得處徒刑之範圍乃依施用第一級毒品罪、施用第二級
    毒品罪之本刑得加重至二分之一而已，顯然比依新刑法規定
    ，應將多次施用第一級毒品、施用第二級毒品行為分論併罰
    之結果為輕，依裁判時之新法第二條第一項比較之結果，以
    修正前刑法較有利於被告，應依修正前刑法第五十六條規定
    ，以連續施用第一級毒品罪論處。
  (三)定執行刑部分：
    查被告行為後，刑法第五十一條第五款已修正數罪併罰定其
    應執行者：「宣告多數有期徒刑者，於各刑中之最長期以上
    ，各刑合併之刑期以下，定其刑期。但不得逾三十年」，與
    舊法規定之數罪併罰定其應執行者：「宣告多數有期徒刑者
    ，於各刑中之最長期以上，各刑合併之刑期以下，定其刑期
    。但不得逾二十年」之規定相較，自以舊法規定之定應執行
    刑之上限為二十年對行為人較為有利，此為影響行為人刑罰
    之法律效果。是被告行為後法律已有所變更，經比較新舊刑
    法第五十一條第五款之規定，應依刑法第二條第一項前段之
    規定，適用最有利於被告之修正前行為時法，而定其應執行
    之刑。
三、核被告所為，係犯毒品危害防制條例第十條第一項之施用第
    一級毒品罪及同條第二項之施用第二級毒品罪。被告為施用
    毒品而持有第一、二級毒品，其持有之低度行為均應為施用
    之高度行為所吸收，均不另論罪。被告先後多次施用第一、
    二級毒品之犯行，時間均緊接，所犯又係構成要件相同之罪
    ，顯均係基於概括犯意反覆為之，均為連續犯，應均依修正
    前刑法第56條規定，以一罪論，並均加重其刑。又其所犯上
    開二罪，犯意各別，行為互殊，應予分論併罰。被告曾於90
    年間因施用第一級、第二級毒品案件，經本院分別判處有期
    徒刑8月及7月，應執行有期徒刑1年2月確定；又於91年間因
    贓物案件，經臺灣臺中地方法院判處有期徒刑8月確定；前
    開兩案經接續執行後，於92年12月17日假釋出監，至93年3
    月21日假釋縮刑期滿未經撤銷，以已執行完畢論之事實，有
    臺灣高等法院被告前案紀錄表在卷可按，被告於受有期徒刑
    之執行完畢後，5年內再犯有期徒刑以上之罪，為累犯，應
    依累犯規定，均遞加重其刑。公訴意旨僅就被告自93年5月
    間起至同年12月20日下午17時止之施用海洛因行為，及自93
    年12月10日起至同月19日止之施用安非他命行為，予以起訴
    ，而就其餘犯行部分並未起訴，然該未經起訴之部分，與檢
    察官上開起訴部分，各具有連續犯之裁判上一罪關係，其一
    部起訴之效力及於全部，本院自得併予審究。
四、原審認被告犯罪事證明確，予以論罪科刑，固非無見，惟：
    1.被告第一次查獲時所查扣之物品11包，經鑑定結果僅其中
    10包含海洛因成分，另1包（經調查局標示1）含第三級第19
    項毒品「愷他命」（Ketamine）成分，此有法務部調查局鑑
    定通知書一份在卷可憑（見本院卷第25頁），原判決併認該
    包「愷他命」（Ketamine）為海洛因，應有錯誤。2.按「犯
    第四條第一項至第四項、第五條第一項至第四項前段、第六
    條第一項至第四項、第七條第一項至第四項、第八條第一項
    至第四項、第十條或第十一條第一項、第二項之罪，供出毒
    品來源，因而破獲者，得減輕其刑」，毒品危害防制條例第
    十七條定有明文。而毒品危害防制條例第十七條規定供出毒
    品來源，因而破獲者，得減輕其刑，其立法意旨重在鼓勵具
    體供出其上游販毒者，俾資追查該毒梟前手及其上游毒品，
    以杜絕毒品之蔓延與氾濫為目的。倘未因其自白進而查獲毒
    梟前手或其上游毒品者，自不得執此邀本條規定之寬減（最
    高法院92年度台上字第2897號判決意旨參照）。原判決依臺
    中縣警察局和平分局偵查員洪樹涼之職務報告（見毒偵字第
    1592號卷第62頁）載稱：和平分局因甲○○之提供，於94年
    7月5日查獲廖浚余及其同夥（和警刑字第0940021874號），
    認被告之情形符合毒品危害防制條例第17條之規定，而依該
    條減輕其刑。然另案被告廖浚余係於 94年7月5日下午6時許
    ，在台中市○○路108號12樓之10被查獲， 扣得甲基安非他
    命8小包、供施用海洛因所用之分裝袋3包及供施用甲基安非
    他命所用之吸食器1組，犯有毒品危害防制條例第10條第1項
    之施用第一級毒品罪及同條第2項之施用第二級毒品罪， 業
    經台灣台中地方法院於94年7月29日以93年度訴字第2611號
    判決判處其罪刑，此有93年度訴字第2611號判決、臺中縣警
    察局和平分局94年7月6日和警刑字第0940021874號刑事案件
    移送書等在卷可稽（見本院卷第28-31頁、毒偵字第1592號
    卷第63、64頁），足見警方並未因被告之供述，而查獲該毒
    梟前手及其上游毒品，僅係查得廖浚余施用毒品之罪，揆之
    上開說明，自不得援用毒品危害防制條例第十七條規定，對
    被告減輕其刑，原判決對被告減輕其刑，亦與上開規定不合
    。3.被告於95年4月17日施用海洛因、安非他命而為警查獲
    ，經檢察官移送本院併辦部分，原審未及併予審理，亦有未
    洽。被告上訴意旨並未載明具體理由指摘原判決有何違法或
    不當之處，其上訴雖無理由，惟原判決既有上述可議之處，
    即屬無可維持，自應由本院將原判決撤銷改判。爰審酌被告
    先前已經過觀察、勒戒及強制戒治，但並無法使其戒除毒癮
    ，本件犯行經警方第一次查獲後，仍不知自我約束，連續多
    次施用毒品，一再被查獲，惟被告於偵查中積極配合檢警偵
    查破獲另案被告廖浚余施用毒品案件，甚至同時查獲其他刑
    案，有上開職務報告之記載可稽，於警詢、偵查、原審審理
    中坦承犯行之犯後態度等一切情狀，各量處如主文第二項所
    示之刑，並定其應執行之刑，以示懲儆。被告第一次查獲時
    所查扣之海洛因10包（驗餘合計淨重11.47公克）、安非他
    命2包（毛重4.4公克），第四次查獲時所查扣之海洛因3包
    （驗餘合計淨重6.32公克）、安非他命2包（毛重2.81公克
    ），分別為第一級毒品及第二級毒品，應依毒品危害防制條
    例第十八條第一項前段規定，宣告沒收銷燬之。另該10包海
    洛因之外包裝（空包裝重3.11公克）、3包海洛因之外包裝
    （空包裝總重0.81公克），及安非他命2包、2包之外包裝，
    因分別有海洛因、安非他命殘留，難以析離，亦應認分屬第
    一級、第二級毒品（按調查局鑑定時雖對外包裝秤重，但實
    際上包裝袋內仍有海洛因之殘留，有該局93年3月19日調科
    壹字第09300113060號函可參），均應依毒品危害防制條例
    第十八條第一項前段規定，宣告沒收銷燬之。至(1)被告第一
    次查獲時被查扣之電子磅秤1個、分裝袋4包，係作何用途？
    依被告於偵查時所述：「（查扣之海洛因十一包、安非那命
    二包、電子秤一台、夾鏈空袋四小包是否你的？）是我的，
    我用來施用、販賣的」（見93年度毒偵第1592號卷第57頁）
    ，則該電子磅秤1個、分裝袋4包是否供被告施用毒品所用，
    並不明確，而被告於原審則供稱該分裝袋4包與施用毒品無
    關（見原審簡上卷第43頁），足徵該分裝袋4包非供施用毒
    品所用之物。另電子磅秤1個，被告於原審審理時雖稱係供
    施用毒品所用之物（見原審簡上卷第43頁），然被告於警詢
    、偵查坦稱販賣海洛因、安非他命，並供明海洛因係分裝後
    出售，則該電子磅秤應係供被告販賣海洛因、安非他命所用
    之物至明，被告於原審此部分所供應與事實不合，尚無可採
    。該電子磅秤1個、分裝袋4包既非供被告施用海洛因、安非
    他命所用或預備之物，自不得諭知沒收。(2)至於第二次查獲
    扣得之海洛因1包及安非他命1包，其為案外人李明東所有而
    與甲○○施用毒品無關，已經案外人李明東於警詢中陳述甚
    明在卷，被告亦為相同之警詢供述，足見確實符合實情。其
    既與被告施用毒品犯行無關，自無從併於本案宣告沒收銷燬
    （最高法院93年度臺上字第5418號判決參照），而應由檢察
    官另行依法處理，附帶在此說明。
五、被告於第一次查獲時所查扣之白粉有11包，經鑑定結果，僅
    10包含有海洛因成分，另1包（經調查局標示1）含第三級第
    19項毒品「愷他命」（Ketamine）成分，此有法務部調查局
    鑑定通知書一份在卷可憑（見本院卷第25頁）。公訴意旨認
    該包經鑑定含「愷他命」（Ketamine）成分之白粉為海洛因
    ，顯有誤認。而單純持有第三級毒品，毒品危害防制條例並
    無處以刑罰之明文規定，則被告持有該一包愷他命」（Keta
    mine），並不成立犯罪。然因公訴意旨認被告此部分持有行
    為與其施用海洛因之犯行間，為低度持有行為被高度施用行
    為所吸收之關係，爰不另為無罪之諭知，併予敘明。
六、被告經合法傳喚，無正當理由不到庭，爰不待其陳述逕行判
    決。
據上論結，應依刑事訴訟法第三百七十一條、第三百六十九條第
一項前段、第三百六十四條、第二百九十九條第一項前段，毒品
危害防制條例第十條第一項、第二項、第十八條第一項前段、第
二十三條第二項，刑法第二條第一項前段、第十一條、（修正前
）第五十六條、（修正前）第四十七條、（修正前）第五十一條
第五款，判決如主文。
本案經檢察官乙○○到庭執行職務。
中    華    民    國    95    年    8     月    3     日
               刑事第四庭  審判長法  官  洪  耀  宗
                                 法  官  劉  登  俊
                                 法  官  江  德  千
上列正本證明與原本無異。
施用第一級毒品部分，得上訴。
施用第二級毒品部分，不得上訴。
如不服本判決應於收受送達後十日內向本院提出上訴書狀，其未
敘述上訴之理由者並得於提起上訴後十日內向本院補提理由書（
均須按他造當事人之人數附繕本）。
                                 書記官  吳  麗  琴
中    華    民    國    95    年    8     月    4     日
【附錄論罪科刑法條】
毒品危害防制條例第10條
施用第一級毒品者，處6月以上5年以下有期徒刑。
施用第二級毒品者，處3年以下有期徒刑。
                                                      Ｆ


司法院資訊處製作；財團法人民間司法改革基金會備份。
